Inventaris van het archief van de Voorlopige Natuurbeschermingsraad, 1946-1997
Nationaal Archief, Den Haag
Ministerie van Landbouw, Natuurbeheer en Visserij: Voorlopige Natuurbeschermingsraad
LNV / Voorlopige Natuurbeschermingsraad
1946-1967
5189
1.80 meter; 165 inventarisnummers.
Normale geschreven, getypte en gedrukte documenten, geen bijzondere handschriften. Het archief bevat tekeningen.
Nationaal Archief, Den Haag
Voorlopige Natuurbeschermingsraad
Het archief bevat stukken betreffende onder meer ruilverkavelingen en aankoop van gronden in de provincies in de jaren vijftig van de twintigste eeuw. Er zijn stukken over natuurbescherming in andere landen, en over verschillende commissies. Daarnaast bevat het archief series vergaderstukken en tekeningen.
Archiefvorming
Geschiedenis van de archiefvormer
De volledige historische achtergronden en ontwikkelingen van de Voorlopige Natuurbeschermingsraad zijn uitgebreid beschreven in de volgende publicaties:
32. Flora en Fauna. Rapport van een onderzoek naar het beleidsterrein Flora en Fauna in de periode 1945-1993 (samenstelling: drs. M.L. Baten; ISBN 90-74442-35-8), 's-Gravenhage 1996.
79. Natuur- en landschapsbeheer en relatienotabeleid. Een institutioneel ondezoek naar taken en handelingen van actoren op de beleidsterreinen natuur- en landschapsbeheer (1945-) en relatienotabeleid (1947-) (samenstelling: drs. N. van Oldenbeek en drs. A. Fris; ISBN 90-74442-78-1), 's-Gravenhage 2000.
Geschiedenis van het archiefbeheer
De verwerving van het archief
Het archief is krachtens bepalingen van de Archiefwet overgebracht.
Inhoud en structuur van het archief
12.01; 2.11
Selectie en vernietiging
Voor de selectie werd gebruik gemaakt van:
Het Basis Selectie Document (BSD) voor overheidsactoren op het beleidsterrein Per slot van rijksrekening.
Het Basis Selectie Document (BSD) voor overheidsactoren op het beleidsterrein Flora en Fauna.
Het Basis Selectie Document (BSD) voor overheidsactoren op het deelbeleidsterrein Overheidspersoneel: arbeidsvoorwaarden.
Het Basis Selectie Document (BSD) voor overheidsactoren op het deelbeleidsterrein Overheidspersoneel: formatiebeleid, arbeidsmarktbeleid en personeelsontwikkeling en mobiliteit.
Het Basis Selectie Document (BSD) voor overheidsactoren op het beleidsterrein Natuur- en landschapsbeheer.
Het .07 gedeelte is bewerkt aan de hand van de 'Lijst houdende opgaaf van voor vernietiging in aanmerking komende stukken in de archieven van het Ministerie van Landbouw, Natuurbeheer en Visserij en in de archieven van de onder dat ministerie ressorterende commissies en ambtenaren', vastgesteld bij beschikking van de minister van Landbouw en Visserij en de minister van Cultuur, Recreatie en Maatschappelijk Werk respectievelijk van 29 december 1966, nr. PAZ 400, afdeling Post- en Archiefzaken en van 3 februari 1967, nr. 133349, afdeling Oudheidkunde en Natuurbescherming.
De omvang van het archief van de Voorlopige Natuurbeschermingsraad was niet te bepalen omdat het archief grotendeels vermengd was met de archieven van de taakopvolgers, de Natuurbeschermingsraad en de Raad voor het Natuurbeheer. De totale omvang van deze archieven was voor de bewerking 34,4 meter. Hiervan is 1,8 meter voor bewaring aangewezen (dit betreft zowel het taakgedeelte als ondersteunende processen) en overgedragen aan het Nationaal Archief. Ook de omvang van het te vernietigen gedeelte van het archief van de Voorlopige Natuurbeschermingsraad was om deze reden niet te bepalen. Hiervan is uit alle voornoemde archieven 4 meter na verkregen toestemming afgevoerd naar Van Gansewinkel Nederland BV en daar op de gebruikelijke manier vernietigd.
Ordening van het archief
Het archief is allereerst ingedeeld naar beleidsterrein. Met een beleidsterrein wordt bedoeld een afgebakend onderwerp van overheidsbemoeienis, in dit geval dus: "Flora en fauna", "Natuur- en landschapsbeheer", en daarnaast "Ondersteunende processen".
Per beleidsterrein is het archief onderverdeeld naar handeling. Per handeling zijn de beschrijvingen van de dossiers vermeld. Een handeling wordt verricht door een actor ter uitvoering van een taak, of op grond van een wettelijke bevoegdheid. Een actor is een overheidsinstelling die bevoegd is zelfstandig op te treden (bijvoorbeeld een minister) binnen het beleidsterrein. Op een beleidsterrein treden meerdere actoren handelend op.
Aanwijzingen voor de gebruiker
Openbaarheidsbeperkingen
Volledig openbaar.
Materiële beperkingen
Andere toegang
Het archief was aanvankelijk beschreven in de Institutionele Toegangen:
5.032.5189 - Institutionele Toegang op de gegevensbestanden met betrekking tot het beleidsterrein Flora en fauna over de periode 1946-1997
5.079a.5189 - Institutionele Toegang op de gegevensbestanden met betrekking tot het beleidsterrein Natuur- en Landschapsbeheer over de periode 1945-1997
5.908.5189 - Institutionele Toegang op de gegevensbestanden met betrekking tot de organisatie en het personeel van de organisatieonderdelen van het Ministerie van Landbouw, Natuurbeheer en Visserij over de periode 1945-1997
Aanvraaginstructie
Openbare archiefstukken kunnen online worden aangevraagd en gereserveerd. U kunt dit ook via de terminals in de studiezaal van het Nationaal Archief doen. Om te kunnen reserveren dient u de volgende stappen te volgen:
U maakt een profiel aan op www.gahetna.nl, en logt vervolgens in
Via de archiefinventaris (alleen de beschrijvingen met rode nummers) selecteert u het gewenste archiefstuk door op de knop 'Reserveren' te klikken
In het volgende scherm geeft u aan op welke dag u het archiefstuk wilt inzien
Indien u zich bevindt in de studiezaal en een tafelnummer heeft ontvangen kunt u dit nummer vermelden. Als u geen tafelnummer heeft kunt u tafelnummer 777 laten staan
Vervolgens bevestigt u uw reservering door deze te versturen.
Verwant materiaal
Beschikbaarheid van kopieën
Verwante archieven
Zie voor het archief van de taakopvolger, de Natuurbeschermingsraad, toegang: 2.11.5190 - Inventaris van het archief van het Ministerie van Landbouw, Natuurbeheer en Visserij: Natuurbeschermingsraad, 1968-1996.
Beschrijving van de series en archiefbestanddelen
- Flora en fauna, zorgdrager minister van Landbouw, Natuur en Voedselkwaliteit 1945-1994, 032
  - Het desgevraagd of uit eigener beweging, adviseren van de minister van Cultuur, Recreatie en Maatschappelijk Werk, thans de minister van Landbouw inzake zaken, welke op de natuurbescherming betrekking hebben. 1968-, 141
    Actor: Natuurbeschermingsraad
    Grondslag: Natuurbeschermingswet, art. 2.
    Datum: 10-11-1999
    - Vergaderstukken van de Vogelbeschermingscommissie., 1947-1954; 27
    - Aankoop van gronden en adviezen over gebieden in de provincies., 1947-1957; 47-52
      - Groningen, Friesland, Drenthe en Overijssel, 1947-1956, 47; pak
        Met 4 tekeningen aanwezig, aan te vragen onder inv.nrs. 570-573
      - Gelderland, 1948-1957, 48; pak
        Met 5 tekeningen aanwezig, aan te vragen onder inv.nrs. 574-577, 1007
      - Utrecht, 1947-1956, 49; pak
        Met 1 tekening aanwezig, aan te vragen onder inv.nr. 1008
      - Noord-Holland, Zuid-Holland en Zeeland, 1947-1956, 50; pak
        Met 8 tekeningen aanwezig, aan te vragen onder inv.nrs. 578-584, 1504
      - Noord-Brabant, 1947-1956, 51; pak
        Met 2 tekeningen aanwezig, aan te vragen onder inv.nrs. 585-586
      - Limburg, 1947-1955, 52; pak
        Met 3 tekeningen aanwezig, aan te vragen onder inv.nrs. 587-588, 1009
    - Ruilverkavelingen in de provincies., 1947-1957; 42-45
      - Groningen, Friesland en Drenthe., 42
        Met 9 tekeningen aanwezig, aan te vragen onder inv.nrs. 515-522, 1503
      - Overijssel., 43; pak
        Met 18 tekeningen aanwezig, aan te vragen onder inv.nrs. 523-537, 1002-1004
      - Gelderland, Utrecht en Noord-Holland., 44; pak
        Met 15 tekeningen aanwezig, aan te vragen onder inv.nrs. 538-551, 1005
      - Zuid-Holland, Zeeland, Noord-Brabant en Limburg., 45; pak
        Met 19 tekeningen aanwezig, aan te vragen onder inv.nrs. 552-569, 1006
    - Fauna., 1949-1966; 55-59
      - De blauwe reiger, 1949-1966, 57
      - Het visdiefje, 1959-1960, 59
      - De houtduif, 1959-1963, 55
      - De kwartelkoning, 1961, 56; stuk
- a Natuur- en landschapsbeheer 1945-, 079A
  - Het adviseren van de minister over de aanwijzing van een gebied als beschermd natuurmonument of staatsnatuurmonument dan wel over de intrekking van die aanwijzing. 1968-1996, 66
    Grondslag: Natuurbeschermingswet, art. 9, lid 6, art. 11, lid 2 en art. 21, lid 1.
    Datum: 10-11-2000
    - Instelling en werkzaamheden van de (Sub)commissie van de Meldingslijsten., 1946-1967; 25; pak
    - Instelling, werkzaamheden en opheffing van de Inventarisatiecommissie., 1947-1957; 22
    - Ruilverkavelingen in de provincies., 1947-1957; 42-45
      - Groningen, Friesland en Drenthe., 42
      - Overijssel., 43; pak
      - Gelderland, Utrecht en Noord-Holland., 44; pak
      - Zuid-Holland, Zeeland, Noord-Brabant en Limburg., 45; pak
  - Het adviseren van de minister van Landbouw, Natuurbeheer en Visserij inzake de bescherming van de natuur en van het landschapsschoon. 1946-1967, 7
    Actor: Voorlopige Natuurbeschermingsraad
    Grondslag: Instellingsbesluit Voorlopige Natuurbeschermingsraad, art. 1, lid 1.
    - Circulaires voor de leden van de raad., 1945-1953; 33; pak
    - Vergaderstukken van het Bureau van de (Voorlopige) Natuurbeschermingsraad., 1946-1959; 14-16
      Geordend op vergaderdatum
      - 1946 nov. 29 - 1953 mrt. 13 1946-1953, 14; pak
      - 1953 juni 11 - 1956 nov. 28 1953-1956, 15; pak
      - 1957 feb. 27 - 1959 nov. 13 1957-1959, 16
    - Vergaderstukken van de raad., 1946-1967; 2-11
      - 1946 okt. 30 - 1948 apr. 22 1946-1948, 2; pak
      - 1948 juni 23 - 1950 okt. 26 1948-1950, 3; pak
      - 1951 jan. 24 - 1953 nov. 13 1950-1953, 4; pak
      - 1954 jan. 05 - 1957 dec. 06 1954-1957, 5; pak
      - 1958 feb. 13 - 1960 jan. 08 1958-1960, 6; pak
        Met 1 tekening aanwezig, aan te vragen onder inv.nr. 500
      - 1960 feb. 12 - dec. 16 1960, 7; pak
      - 1961 jan. 13 - 1963 feb. 07 1960-1963, 8; pak
      - 1963 mrt. 07 - 1965 apr. 21 1963-1965, 9; pak
        Met 2 tekeningen aanwezig, aan te vragen onder inv.nrs. 1500-1501
      - 1965 juni 17 - 1966 dec. 16 1965-1966, 10; pak
        Met 3 tekeningen aanwezig, aan te vragen onder inv.nrs. 501-503
      - 1967 feb. 23 - 1967 nov. 30 1966-1967, 11; pak
        Met 1 tekening aanwezig, aan te vragen onder inv.nr. 504
    - Aankoop van gronden en adviezen over gebieden in de provincies., 1947-1957; 47-52
      - Groningen, Friesland, Drenthe en Overijssel, 1947-1956, 47; pak
      - Gelderland, 1948-1957, 48; pak
      - Utrecht, 1947-1956, 49; pak
      - Noord-Holland, Zuid-Holland en Zeeland, 1947-1956, 50; pak
      - Noord-Brabant, 1947-1956, 51; pak
      - Limburg, 1947-1955, 52; pak
    - Ruilverkavelingen in de provincies., 1947-1957; 42-45
      - Groningen, Friesland en Drenthe., 42
      - Overijssel., 43; pak
      - Gelderland, Utrecht en Noord-Holland., 44; pak
      - Zuid-Holland, Zeeland, Noord-Brabant en Limburg., 45; pak
    - Planologische maatregelen en wetgeving., 1947-1961; 36; pak
    - De organisatie van de natuurbescherming in Indonesië., 1948-1952; 35
    - De toepassing van de Natuurschoonwet op diverse landgoederen., 1948-1958; 62
    - Natuurbescherming in Noord-Amerika., 1948-1959; 34
    - Behoud van landschappelijke waardevolle houtopstanden door herbeplanting., 1948-1961; 60
    - Opleggen van meldingsplicht van natuurterreinen in grenscorrectiegebieden en landschapsbescherming in Noord-Limburg., 1949-1953; 29
      Met 5 tekeningen aanwezig, aan te vragen onder inv.nrs. 510-514
    - Conferenties van de Union Internationale pour la Protection de la Nature (UIPN)., 1949-1960; 40; pak
    - Aankoop van natuurgebieden door het Ministerie van Cultuur, Recreatie en Maatschappelijk Werk (voorheen Onderwijs, Kunsten en Wetenschappen)., 1949-1967; 38; pak
    - Toestemming om contacten te onderhouden met de Surinaamse regering of de gevolmachtigde minister in het kader van de natuurbescherming., 1951-1963; 65
    - Terreinen algemeen., 1952-1954; 53
    - De aanleg van rijkswegen., 1953-1962; 37
      Met 1 tekening aanwezig, aan te vragen onder inv.nr. 1502
    - Wijziging van de Visserijwet 1963., 1953-1964; 64
    - Internationale bijeenkomsten over landschapsbescherming in de omgeving van grote steden, recreatiegebieden en bossen in industriestreken., 1955-1961; 39
    - Samenwerking met de Koninklijke Commissie voor Monumenten en Landschappen in België., 1955-1963; 66; pak
      Met 3 tekeningen, aan te vragen onder inv.nrs. 589-590, 1010
    - Natuurbeschermingsbelangen in het Veerse Meer., 1956-1961; 28
      Met 1 tekening aanwezig, aan te vragen onder inv.nr. 1001
    - Instelling, werkzaamheden en vergaderstukken van commissies., 1957-1967; 12-26
      - Recreatiecommissie, 1957-1961, 23
        Met 2 tekeningen aanwezig, aan te vragen onder inv.nrs. 1000, 2000
      - Landschapscommissie, 1961-1966, 24
      - Voorbereidingscommissie van de (Voorlopige) Natuurbeschermingsraad, 1964-1967, 12
      - Commissie Toepassing Natuurbeschermingswet, 1966-1967, 26
    - De Monumentenwet., 1962; 61
    - Het verbeteren van de waterstaatkundige toestand in het gebied Trynwalden., 1962-1963; 58
    - Het oprichten van de Benelux-Kruisantenne., 1962-1964; 31
    - Stichting Ontwikkelings- en Saneringsfonds voor de Landbouw., 1963-1964; 32
  - Het voorbereiden van de Natuurbeschermingswet. 1946-1967, 35
    Grondslag: Instellingsbesluit Voorlopige Natuurbeschermingsraad, art. 1, lid 2.
    - Juridische Commissie van de Voorlopige Natuurbeschermingsraad., 1946-1961; 18-21
      - Organisatie en taak, 1946-1961, 18
      - Voorbereiding van vergaderingen, 1947, 19
        Met 3 tekeningen aanwezig, aan te vragen onder inv.nrs. 505-509
      - Instelling en vergaderstukken van subcommissies, 1947-1948, 20; pak
      - Vergaderstukken, 1947-1949, 21; pak
    - Advisering over het voorontwerp van de Natuurbeschermingswet., 1948-1966; 63; pak
  - Het opstellen en uitbrengen van jaarverslagen. 1946-1967, 1025
    - Jaarverslagen over de periode 1946 - 1954., 1948-1955; 30
- Ministerie van Landbouw, Natuurbeheer en Visserij 1945-, 908
  - Ondersteunende processen. 1945-, 1
    Actor: Minister van Landbouw, Natuur en Voedselkwaliteit
    - Vergaderstukken van het Bureau van de (Voorlopige) Natuurbeschermingsraad., 1946-1959; 14-16
      - 1946 nov. 29 - 1953 mrt. 13 1946-1953, 14; pak
      - 1953 juni 11 - 1956 nov. 28 1953-1956, 15; pak
      - 1957 feb. 27 - 1959 nov. 13 1957-1959, 16
    - Vergaderstukken van de raad., 1946-1967; 2-11
      - 1946 okt. 30 - 1948 apr. 22 1946-1948, 2; pak
      - 1948 juni 23 - 1950 okt. 26 1948-1950, 3; pak
      - 1951 jan. 24 - 1953 nov. 13 1950-1953, 4; pak
      - 1954 jan. 05 - 1957 dec. 06 1954-1957, 5; pak
      - 1958 feb. 13 - 1960 jan. 08 1958-1960, 6; pak
      - 1960 feb. 12 - dec. 16 1960, 7; pak
      - 1961 jan. 13 - 1963 feb. 07 1960-1963, 8; pak
      - 1963 mrt. 07 - 1965 apr. 21 1963-1965, 9; pak
      - 1965 juni 17 - 1966 dec. 16 1965-1966, 10; pak
      - 1967 feb. 23 - 1967 nov. 30 1966-1967, 11; pak
    - Voorbereidingscommissie van de (Voorlopige) Natuurbeschermingsraad, 12